最高法院刑事判決　　　　　　　　　　　　　　　八十八年度台上字第三一六七號
　　上　訴　人　丙○○　男
　　選任辯護人　蔡淑媛律師
　　　　　　　　陳里己律師
　　　　　　　　何俊魁律師
　　上　訴　人　甲○○　男
　　　　　　　　乙○○　男
　　右　一　人
　　選任辯護人　陳清白律師
右上訴人等因違反毒品危害防制條例案件，不服台灣高等法院台南分院中華民國八十
八年四月十五日第二審更審判決（八十七年度上重更(一)字第三七八號，起訴案號：台
灣台南地方法院檢察署八十六年度偵字第一一三三四、一二五四四號），提起上訴，
本院判決如左：
    主  文
原判決撤銷，發回台灣高等法院台南分院。
    理  由
本件原判決認定：上訴人丙○○於民國八十二年間因煙毒案件經台灣高雄地方法院判
處有期徒刑三年二月確認，於八十六年二月二十三日執行完畢，竟未知悔改，復意圖
營利，先於八十六年四月間，在高雄市「龍華飯店」前，自某香港籍年約四十歲左右
不詳姓名之成年男子，以每塊新台幣（下同）五十萬元價格購買毒品海洛因磚（每塊
重三百七十五公克）三十五塊。復與甲○○共同基於意圖營利之犯意聯絡，由其負責
供應毒品海洛因（其向甲○○收取每塊毒品海洛因磚之價格原則上為六十萬元，尚可
視該海洛因磚之品質、受潮程度或有其他瑕疵，另為議價），而甲○○則負責尋覓下
游之毒販買主。八十六年八月間，乙○○為購入毒品販售，遂與甲○○約定交易，由
甲○○聯繫丙○○於同年九月二日下午四時許，在高雄市「龍族茶藝館」交易毒品，
同日下午乙○○即駕駛車牌號碼Ｎ六－一○七九號三菱牌自小客車，並攜帶七十萬餘
元之現款前往該茶藝館，並將該車之鑰匙先交予甲○○，欲以錢、貨分離之方式（即
先將毒品放置藏於其車內，再一手交錢，一手交回其汽車或機車鑰匙之方式）進行交
易，俟丙○○依約到達該交易地點後，由甲○○單獨至丙○○所駕駛之車牌號碼ＹＳ
－九九九五號白色賓士轎車內，洽談買方乙○○該次購買毒品之數量為海洛因磚一塊
，並指定丙○○須將毒品置放於停放在該茶藝館外之乙○○所駕之上開三菱牌自小客
車駕駛座底下。商定，甲○○即將該車之鑰匙交予丙○○，以便開啟車門藏置乙○○
購買之海洛因。丙○○隨即駕駛原開來之白色賓士轎車至高雄縣大寮鄉○○路三五三
號十樓租居處取海洛因磚一塊，再到茶藝館依約將上開毒品海洛因磚置放於乙○○前
開三菱牌自小客車之駕駛座底下，於返回該茶藝館欲交還該車鑰匙予乙○○時，當場
在該茶藝館門前為法務部調查局台南縣調查站與南區機動組、新營憲兵隊合組之專案
人員查獲。除在前開乙○○駕駛之三菱牌自小客車內扣得渠等交易之該塊毒品海洛因
磚外，復循線至高雄縣大寮鄉○○路三五三號十樓丙○○之住處扣得毒品海洛因磚三
十四塊，連同前開海洛因磚一塊合計淨重十二點四七九五○公斤（純質淨重十點一五
○八三公斤）及丙○○所有如原判決附表二所示之物（其中編號四為供犯罪所用）等
情。因而撤銷第一審之科刑判決，改判論上訴人丙○○以共同販賣毒品，累犯罪，判
處死刑，宣告褫奪公權終身，扣案海洛因磚三十五塊（淨重一二‧四七五○公斤、純
質淨重一○‧一五○八三公斤）沒收併銷燬之；如附表編號四所示之物沒收。論上訴
人甲○○以共同販賣毒品罪；葉振盛以販賣毒品罪，均判處無期徒刑，褫奪公權終身
，扣案海洛因磚一塊沒收併銷燬之。雖非無見。惟查：(一)科刑之判決書其宣示之主文
，與所載之事實及理由，必須互相適合，否則即屬理由矛盾，其判決當然為違背法令
。本件原判決理由載稱：扣案如原判決附表編號四所示手提袋為丙○○所有，已據丙
○○於警訊中供明在卷，且係供犯罪所用，應予沒收。餘不能證明係供犯罪所用或犯
罪所得之物，不予沒收等語（原判決第十三頁第二－四行）。主文第一項亦僅諭知扣
案如原判決附表編號四所示之物沒收。然原判決附表除編號四記載依據刑法第三十八
條第一項第二款沒收外，其餘編號一至三、五、六等項所示之物，亦為相同之記載：
另編號七、八所示之物，則記載為依據肅清煙毒條例第十三條第一項沒收。又原判決
主文及理由均僅載稱：「扣案如附表……」，事實欄則載為「丙○○所有如『附表二
』所示之物（其中編號四為供犯罪所用）」，兩不一致，自有事實與主文理由相互矛
盾之違誤，依前開說明，其判決當然為違背法令，而無可維持。(二)肅清煙毒條例第十
三條第一項及毒品危害防制條例第十九條第一項之規定，係刑法第三十八條第一項第
二、三款、第三項但書之特別規定。故凡因犯販賣毒品罪者，其供犯罪所用或因犯罪
所得之財物，均應優先適用上開特別沒收規定予以沒收，方屬適法。本件原判決附表
編號四所示手提袋，既為上訴人丙○○所有及供販賣毒品罪所用之物，原判決竟不依
肅清煙毒條例第十三條第一項沒收之，而於附表編號四沒收法條依據欄記載為刑法第
三十八條第一項第二款，理由之據上論斷欄則同時引用上開兩種法條。自有適用法則
不當之違誤。又原判決事實認定上訴人丙○○、甲○○共同販賣海洛因磚乙塊予乙○
○，尚未得款，即被查獲，然其附表編號七、八所示查扣之現款十四萬八千元及六萬
元支票一張，又均載明為販賣毒品之贓款，尤有事實之記載前後不一之違誤。(三)本件
原判決事實認定上訴人丙○○購入海洛因磚三十五塊（每塊重三七五公克），如果無
訛，其購入之毒品重量合計應為十三‧一二五公斤。然原判決復稱：扣案丙○○所有
海洛因磚三十四塊，連同其售予乙○○之海洛因磚一塊（合計三十五塊）之淨重為十
二‧四七九五○公斤（純質淨重為十點一五○八三公斤）即每塊淨重為三五六‧五五
七公克（純質淨重為二九○公克），前後不一。以致其理由所稱：上訴人葉振盛所購
入之毒品海洛因乙塊之重量達三七五公克等語（原判決第十一頁第三、四行），失其
事實之依據。(四)、有罪判決之事實一欄為適用法令之根據，應將法院職權上所認定之
事實詳為記載，始足為適用法令是否正當之準據。本件原判決就上訴人甲○○究於何
時與丙○○共同基於意圖營利之犯意聯絡，由其負責尋覓下游之毒販買主﹖上訴人丙
○○、甲○○欲售予乙○○之毒品海洛因磚乙塊，其實質重量若干﹖品質如何﹖及是
否有原判決事實所記載足以影響價格之受潮或其他瑕疵﹖雙方就成交價格之意思表示
是否已經一致等項，均未詳細調查，在事實欄明白記載，自不足為適用法令之依據。
上訴意旨，執以指摘，非無理由，應認原判決仍有撤銷發回之原因。又原判決將證人
李明邱誤載為李明山（原判決第七頁第八行），本院前次發回意旨已經指明，本次更
審判決仍未更正，殊嫌疏忽。末查本件係毒品危害防制條例修正施行前繫屬之案件，
應依修正後之規定處理之，併予指明。
據上論結，應依刑事訴訟法第三百九十七條、第四百零一條，判決如主文。
中      華      民      國    八十八    年      六      月     十七     日
                              最高法院刑事第四庭
                                  審判長法官  黃  劍  青
                                        法官  劉  敬  一
                                        法官  林  增  福
                                        法官  邵  燕  玲
                                        法官  張  清  埤
      右正本證明與原本無異
                                              書  記  官
中      華      民      國    八十八    年      六      月              日
                                                                        Ｔ
